【裁判字號】    97,交上易,1666
【裁判日期】    971022
【裁判案由】    業務過失傷害
【裁判全文】
臺灣高等法院臺中分院刑事判決      97年度交上易字第1666號
上  訴  人
即  被  告  甲○○
上列上訴人因業務過失傷害案件，不服臺灣臺中地方法院97年度
交易字第399號中華民國97年7月31日第一審判決（起訴案號：臺
灣臺中地方法院檢察署96年度偵字第26762號），提起上訴，本
院判決如下：
    主  文
上訴駁回。
甲○○緩刑貳年。
    事實及理由
一、本案經本院審理結果，認第一審判決認事用法及量刑均無不
    當，除於犯罪事實欄所載「OX-9637 號自用小客貨車」應更
    正為「OX-9673號自用小客貨車」；「理由一、」欄第3頁第
    8列之「道路交通安全規則.. 第一百零二條第二款」，應更
    正為「道路交通安全規則第一百零二條第一項第二款」；「
    理由欄三、」第4 列之「同為肇事原因」，更正為「亦為肇
    事原因」；並補充關於上訴人即被告（下簡稱被告）甲○○
    本案自首之證據資料為「臺中縣警察局東勢分局道路交通事
    故肇事人自首情形紀錄表、警員劉景豐製作之職務報告書、
    本院公務電話查詢紀錄表各1 份為證（參本院卷第13至16頁
    ）」外，均引用第一審判決書記載之事實、證據及理由（如
    附件）。
二、被告上訴意旨略以：案發地點3 面是果園，對面是民舍，路
    口3 面均有鄉公所設置之地標物，案發當日伊係依照路口減
    速慢行之標誌慢慢通過，才將車頭駛出，且伊先看左邊再看
    右邊，等伊轉頭再看右邊時，就看到告訴人所騎乘之機車快
    速地衝出來，而且也沒有靠右行駛，才會發生本案車禍，伊
    對本件車禍之過失可能是伊車頭擋到告訴人的路；其上訴狀
    另稱：肇事之際伊車係靜止未行進，應只負次要之過失責任
    ，且伊雖經營乾洗店，但非以駕駛貨車或汽車為業，應僅構
    成一般過失致死罪（本院卷第3、4頁）云云。惟查，案發當
    時被告係駕車沿臺中縣新社鄉○○街由北往南行駛，在興中
    街與華豐5 街交岔路口發生本件車禍而肇事，而被告欲通行
    該華豐5街之交岔路口路寬約3.5公尺，發生車禍之際，被告
    車輛之車頭顯已超過該路口之中心點，有道路交通事故現場
    圖及交通事故照片在卷（警卷第12、21至23頁）可徵，對此
    被告亦不否認伊必須要進入該路口才能看清有無左右來車一
    情，足見肇事當時被告之車頭確實已駛入華豐5 街之路口中
    央無誤。雖被告辯以該處三面均是果園，對面有民舍云云，
    似謂視線不佳，惟案發處之交岔路口，被告自北往南之行向
    之左右兩側固均有果園，然被告車輛係自小客貨車，其高度
    本較一般轎車型之自用小客車為高，且觀照片所示之被告車
    輛高度適與兩旁果園高度相差未幾，被告並無因兩旁果園而
    導致有視線不佳之情況。再者，案發地點雖有鄉公所設立之
    「減速慢行」標誌，惟其左側另載明「當心自行車」，有卷
    附照片可明，可徵案發地點或因位處鄉○○路，或因車流量
    較少，以致於行駛於該處之車輛時有車速過快，以致於未能
    注意自行車之通行，方貼該告示，藉此提醒汽車類駕車人注
    意自行車騎乘者之安全，而非端為該路兩旁果園易阻擋汽車
    駕駛人之視線方設立，故被告辯以案發地點視線不佳、有障
    礙物阻擋視線云云，要無可採。而被告於警詢時供稱：「我
    到該路口時有停等察看是否該路口有車經過，當時我看見約
    右方20公尺處，有1 部機車未煞車正向我的小自客貨車撞過
    來。」（警卷第2 頁），於本院行準備程序、審理時復供稱
    ：車禍之前伊看到告訴人的機車距離伊約3 輛車長度的距離
    （本院卷第22頁正背、33頁背），而被告並直承伊車輛機件
    並無故障、當時伊睡眠充足（警卷第2 頁），顯見被告並無
    不能注意之情事，竟於見告訴人自其右側直駛而來之際，未
    能採取緊急煞避之適當措施，藉以避免車禍之發生，其有未
    能注意車前狀況，並隨時採取必要之安全措施，暨身為左方
    車卻未讓右方車之告訴人機車先行之過失，彰彰明甚。又告
    訴人係沿華豐5街自西向東騎乘機車而來，華豐5街之路寬僅
    約3.5 公尺，係屬鄉○○路，兩旁除劃有白色實線外，並未
    另設有分向限制線，有前揭現場圖及照片可明（警卷第12、
    21頁），再依據車禍後告訴人機車倒地位置，係倒置於其行
    向右邊白色邊線上（警卷第21頁下方、22頁上方），告訴人
    顯已緊靠其右側行駛，猶難謂告訴人有未靠右側騎乘之過失
    。又被告雖係經營乾洗店生意為其業務，然其平日需駕車載
    運送洗物品，肇事當日亦係載運床單用品給民宿，為被告於
    偵訊時所供明（偵卷第26頁），復有被告所駕駛車輛之照片
    顯示當日確實載運滿車床單無誤（警卷第22、23頁），被告
    顯係以駕駛該自小客貨車為其反覆繼續性之附屬業務，自屬
    業務行為無疑（最高法院81年度臺上字第85號、1224號、89
    年度臺上字第6774 號、90年度臺非字第341號判決要旨可參
    ）。被告猶仍否認告訴人應負較大過失責任暨其非業務過失
    傷害等情，顯無可採。其執前詞提起上訴，為無理由，應予
    駁回。
三、末查，被告前未曾受有期徒刑以上刑之宣告，有臺灣高等法
    院被告前案紀錄表1紙可徵，其因未能遵守交通規則，肇致
    本件車禍發生，固有過失，惟於犯後已與告訴人達成調解，
    賠償告訴人新臺幣26萬元，業已履行完畢，有調解筆錄、支
    付賠償證明書各1份存卷（本院卷第40、41頁）可稽，已對
    告訴人所受損害做一彌補，其經此偵審教訓當益知戒慎而無
    再犯之虞，本院認前之宣告刑以暫不執行為適當，爰併予宣
    告緩刑2年，以勵自新。
據上論斷，應依刑事訴訟法第373條、第368條，刑法第74條第1
項第1款，判決如主文。
本案經檢察官丙○○到庭執行職務。
中    華    民    國    97    年    10    月    22    日
            刑事第九庭    審判長法  官  江  德  千
                                法  官  康  應  龍
                                法  官  賴  妙  雲
上列正本證明與原本無異。
不得上訴。
                                書記官  蘇  昭  文
中    華    民    國    97    年    10    月    22    日
附件：
臺灣臺中地方法院刑事判決             97年度交易字第399號
公  訴  人  臺灣臺中地方法院檢察署檢察官
被      告  甲○○  男  51歲（民國○○年○月○○日生）
                    住臺中縣神岡鄉○○村○○路7號
                    身分證統一編號：Ｚ000000000號
選任辯護人  汪紹銘律師
上列被告因業務過失傷害案件，經檢察官提起公訴（九十六年度
偵字第二六七六二號），本院判決如下：
    主    文
甲○○從事業務之人，因業務上之過失傷害人，處拘役伍拾日，
如易科罰金，以新台幣壹仟元折算壹日。
    犯罪事實
一、甲○○平日以經營乾洗店為業，並駕駛自用小客貨車載送店
    內之乾洗衣物為其附隨業務，為從事業務之人，其於民國九
    十六年七月二十三日中午十二時十分許，駕駛車牌號碼OX－
    9637號自用小客貨車，沿臺中縣新社鄉○○街由北往南方向
    行駛，行經興中街與臺中縣新社鄉○○○街無號誌之交岔路
    口時，本應注意汽車行駛時應注意車前狀況，隨時採取必要
    之安全措施，暨行駛至無號誌之交岔路口，同為直行車或轉
    彎車，左方車應暫停讓右方車先行；而當時天候為晴天，光
    線為日間自然光線，且道路為柏油路面、乾燥、無缺陷及路
    面無障礙物，並無不能注意之情形，竟疏未注意車前狀況與
    行車動態及暫停讓其右方行向之直行車先行，即貿然通過該
    交叉路口，適有乙○○騎乘車牌號碼KAY－912號重型機車，
    沿臺中縣新社鄉○○○街由西往東方向行駛至該交叉路口，
    亦因疏未注意車前狀況及未減速慢行，旋即煞車不及撞擊甲
    ○○所駕駛前揭自用小客貨車之右前車頭，乙○○即因此碰
    撞而致人車倒地，並受有外傷性第五、六、七頸椎椎間盤突
    出合併神經壓迫及病變、右外踝骨開放性骨折等傷害。嗣甲
    ○○於車禍發生後，即在有偵查權限之警察機關尚未發覺犯
    罪前，留在現場向據報前來處理之臺中縣警察局東勢分局警
    員劉景豐坦承肇事，且自願接受裁判。
二、案經乙○○訴由臺中縣警察局東勢分局報請臺灣臺中地方法
    院檢察署檢察官偵查起訴。
    理    由
一、被告甲○○就上揭犯罪事實，已於本院訊問時坦認不諱，核
    與告訴人乙○○於警詢及偵查中指述因本件車禍遭被告所駕
    駛前開自用小客貨車撞擊之情節大致相符〔見警卷第五頁至
    第七頁、第九頁，偵字卷第七頁。按被告以外之人（包括證
    人、鑑定人、告訴人、被害人及共同被告等）於審判外之陳
    述雖不符刑事訴訟法第一百五十九條之一至之四等四條之規
    定，而經當事人於審判程序同意作為證據，法院審酌該言詞
    陳述或書面陳述作成時之情況，認為適當者，亦得為證據；
    當事人、代理人或辯護人於法院調查證據時，知有刑事訴訟
    法第一百五十九條第一項不得為證據之情形，而未於言詞辯
    論終結前聲明異議者，視為有前項之同意，同法第一百五十
    九條之五定有明文。立法意旨在於傳聞證據未經當事人之反
    對詰問予以核實，原則上先予排除；惟若當事人已放棄反對
    詰問權，於審判程序中表明同意該等傳聞證據可作為證據；
    或於言詞辯論終結前未聲明異議，基於尊重當事人對傳聞證
    據之處分權及證據資料愈豐富，愈有助於真實發見之理念，
    且強化言詞辯論主義，使訴訟程序得以順暢進行，上開傳聞
    證據亦均具有證據能力。本件被告及其選任辯護人已於本院
    審理時表示就告訴人於警詢及偵查中之言詞陳述內容並無異
    見，且同意作為證據（見本院卷第一二頁反面），經本院審
    酌告訴人此等陳述作成時之客觀狀況，並無任何遭不當施壓
    或干擾，亦未有事證顯示其有遭受不當取供之情形，因認以
    之作為本案之證據亦屬適當，依上開刑事訴訟法第一百五十
    九條之五第一項之規定，自得作為證據使用〕，復有道路交
    通事故現場圖、道路交通事故調查報告表(一)、(二)、車禍肇事
    現場照片十二張在卷足佐（見警卷第一二頁至第一四頁、第
    二一頁至第二六頁）。另告訴人因本件車禍，受有如犯罪事
    實欄所載之前揭傷勢，則有童綜合醫療社團法人童綜合醫院
    之一般診斷證明書一紙存卷可參（見警卷第一六頁）。按汽
    車行駛時，駕駛人應注意車前狀況，並隨時採取必要之安全
    措施；又汽車行駛至無號誌之交岔路口時，同為直行車或轉
    彎車，左方車應暫停讓右方車先行；道路交通安全規則第九
    十四條第三項、第一百零二條第二款分別定有明文，被告既
    領有駕駛執照，對上開規定，自應知之甚詳，並為被告應行
    注意之事項；而本件車禍發生當時，現場係天候晴，光線為
    日間自然光線，路面鋪設柏油且乾燥、無缺陷等情，為前開
    道路交通事故調查表(一)所明載，被告自承其意識清楚，所駕
    車輛機件正常，並無不能注意之情事，詎竟疏未注意車前狀
    況，且未暫停禮讓右方車，即貿然直行欲穿越交叉路口，其
    駕車行為違反上開行車規定，自有過失，甚為明確。而本件
    車禍事故經先後送請臺灣省臺中縣區車輛行車事故鑑定委員
    會及臺灣省車輛行車事故覆議鑑定委員會鑑定結果，分別認
    為「甲○○駕駛OX－9673自小客貨車行經無號誌交叉路口未
    注意車前狀況，左方車未暫停讓右方車先行，為肇事主因」
    及「甲○○駕駛自小客貨車，行經無號誌交叉路口，左方車
    未暫停讓右方車先行，為肇事主因」，有臺灣省臺中縣區車
    輛行車事故鑑定委員會鑑定意見書一份與臺灣省車輛行車事
    故覆議鑑定委員會九十七年五月六日覆議字第０九七六二０
    一五八八號函在卷可按（見偵字卷第一０頁至第一一頁、第
    一七頁），適同於本院前揭認定，益足為證。另告訴人因本
    件車禍受有外傷性第五、六、七頸椎椎間盤突出合併神經壓
    迫及病變、右外踝骨開放性骨折等傷害，已見前述，被告之
    過失駕駛行為與告訴人之傷害結果間，具有相當因果關係，
    亦足認定。雖告訴人於本件車禍亦有行經無號誌交叉路口，
    未減速慢行，且未注意車前狀況之疏失情形；惟此僅屬告訴
    人對車禍傷害之發生與有過失，與被告之過失何者為肇事主
    、次因之爭執，均僅得為本院量刑時之參考及告訴人請求民
    事損害賠償時有無過失相抵及折抵比率之問題而已，仍難解
    免被告於本件肇事之過失責任。綜此，本件事證已臻明確，
    被告犯行洵堪認定。
二、按刑法上所謂業務上之行為，不僅指主業務而已，即為完成
    主要業務所附隨之準備工作與輔助事務，亦應包括在內。又
    從事業務之人，就一定危險認識之能力較一般常人為高，故
    課以較高之注意義務。換言之，客觀上，其避免發生一定危
    險之期待可能性較常人為高，故其違反注意義務之可責性，
    自亦較重。行為人以駕駛為其附隨業務，不問其駕駛之時間
    是否於下班途中，均不能改變其應有之注意義務，故其駕駛
    之行為均不失為業務上行為之性質（最高法院八十九年度台
    上字第五００二號判決意旨參照）。本件被告甲○○係以經
    營乾洗店為業，平日均駕駛自用小客貨車載送店內之乾洗衣
    物，本件車禍事故發生當時，其係載送送洗之床單欲返還予
    客戶等情，業據被告於偵查中供明在卷（見偵字卷第二六頁
    ），足見駕駛自用小客貨車載運送洗衣物，係被告完成其主
    要業務（即經營乾洗店）之輔助事務，是依上開說明，駕駛
    車輛為被告之附隨業務，茲其於運送乾洗衣物之途中駕駛自
    用小客貨車肇事致告訴人乙○○受傷，核其所為應係犯刑法
    第二百八十四條第二項前段之業務過失傷害罪。被告之選任
    辯護人為被告辯護稱：被告所為應僅係犯刑法第二百八十四
    條第一項前段之普通過失傷害罪云云，法律見解容有未洽，
    應併此指明。另被告於本件車禍發生後滯留在現場，且向前
    來處理之臺中市縣察局東勢分局交通小隊警員劉景豐坦承肇
    事，自願接受裁判等情，業經被告供陳在案（見警卷第三頁
    ），並有前開道路交通事故調查報告表(二)載明被告肇事後並
    未逃逸之情可憑（見警卷第一四頁），被告係對於未發覺之
    罪自首而受裁判，應依刑法第六十二條前段之規定，減輕其
    刑。
三、爰審酌被告甲○○前無不法之犯罪前科紀錄，素行尚佳，有
    臺灣高等法院被告前案紀錄表可查，其於本件車禍之過失程
    度，告訴人乙○○受傷之傷勢狀況，告訴人對本件車禍之發
    生亦與有過失，同為肇事原因，被告肇事後迄今尚未能與告
    訴人達成和解，以金錢稍事彌補其因本件車禍所受身心之損
    害，但其於本院審理時已當庭表示可於一星期內給付告訴人
    新台幣二十萬元之賠償金，但因與告訴人所希冀之償付條件
    差距過大，致雙方未能達成和解協議，暨被告犯後終能坦認
    自己確有過失之犯罪後態度等一切情形，量處如主文所示之
    刑，並諭知易科罰金之折算標準。另被告前雖未曾受有期徒
    刑以上刑之宣告，素行尚佳，且於本院審理時亦當庭對告訴
    人表達相當之賠償意願；然本院衡諸被告與告訴人雙方終究
    未能達成和解，倘未予以被告一定之刑罰處遇，恐難收預防
    犯罪與懲儆之效，是本件尚乏對被告所宣告之刑罰有何以暫
    不執行為適當之情形，爰不併予宣告緩刑；但仍希冀被告及
    告訴人均能摒棄成見，以最大之誠意磋商協調本件善後之賠
    償事宜，以謀求雙方皆最大利益之實現。
據上論斷，應依刑事訴訟法第二百九十九條第一項前段，刑法第
二百八十四條第二項前段、第六十二條前段、第四十一條第一項
前段，刑法施行法第一條之一第一項、第二項前段，判決如主文
。
本案經檢察官林忠義到庭執行職務。
中    華    民    國    97    年    7     月    31    日
                  刑事第三庭  法  官  陳思成
上正本證明與原本無異。
如不服本判決，應於收受送達後10日內向本院提出上訴書狀（應
敘述具體理由並附繕本）。
上訴書狀如未敘述理由，應於上訴期間屆滿後20日內補提理由書
於本院。
                              書記官  吳詩琳
中    華    民    國    97    年    7     月    31    日


司法院資訊處製作；財團法人民間司法改革基金會備份。
